【裁判字號】    95,訴,3360
【裁判日期】    951108
【裁判案由】    毒品危害防制條例
【裁判全文】
臺灣高雄地方法院刑事判決              95年度訴字第3360號
公  訴  人  臺灣高雄地方法院檢察署檢察官
被      告  甲○○
                      號
上列被告因毒品危害防制條例案件，經檢察官提起公訴（95年度
毒偵字第5809號），及移送併案審理（95年度毒偵字第6511、66
36號），本院以簡式審判程序判決如下：
    主  文
甲○○施用第一級毒品，累犯，處有期徒刑壹年。
    事  實
一、甲○○前(1)因施用毒品案件，經本院以89年度毒聲字第1180
    號裁定送勒戒處所觀察、勒戒後，認有繼續施用傾向，復經
    本院以89年度毒聲字2524號裁定送強制戒治，於民國89年9
    月26日執行完畢，因接續執行徒刑出監，90年3 月27日保護
    管束期滿，嗣經臺灣高雄地方法院檢察署檢察官以90年度戒
    毒偵字第457 號不起訴處分確定；(2)再因施用毒品案件，經
    本院裁定送觀察、勒戒，認有繼續施用傾向，經檢察官聲請
    強制戒治並提起公訴，由本院以92年度毒聲字第4931號裁定
    令入戒治處所施以強制戒治1 年，嗣於93年1 月9 日因毒品
    危害防制條例修正施行而停止戒治出監，至該提起公訴部分
    （92年度毒偵第4529號），則由本院以92年度訴字第2355號
    判處有期徒刑8 月確定；另又因施用毒品案件，經本院以93
    年度訴字第1151號判處10月確定，上開2 罪接續執行，甫於
    94 年8月31日縮刑期滿執行完畢。
二、詎甲○○仍不知悔改，於前述觀察、勒戒及強制戒治執行完
    畢釋放後，5 年內再犯施用毒品之罪，迭經本院於92、93年
    間，以前揭判決分別判處有罪確定後，復基於施用第一級毒
    品海洛因之犯意，於95年5 月15日19時30分許、自同年6 月
    28 日8時許起至同年7 月19日7 時許止，在高雄市三民區○
    ○○路170 巷16弄2 號住處及其他不詳地點，施用第一級毒
    品海洛因多次，因甲○○為毒品調驗人口，由其依規定主動
    前往警局接受採尿送驗後，均呈嗎啡陽性反應，而查悉上情
    。
三、案經高雄市政府警察局及高雄市政府警察局三民第一分局移
    送、報告高雄地檢署檢察官偵查起訴及移送併案審理。
    理  由
一、被告甲○○所犯係死刑、無期徒刑、最輕本刑為3 年以上有
    期徒刑以外之罪，其於準備程序中就前揭被訴事實為有罪之
    陳述，經受命法官告知簡式審判程序之旨，並聽取其與公訴
    人之意見後，本院合議庭認為適宜由受命法官獨任進行簡式
    審判程序，爰依刑事訴訟法第273 條之1 第1 項規定，裁定
    由受命法官獨任進行審判程序，合先敘明。
二、上開犯罪事實，業據被告甲○○於本院審理中坦承不諱，且
    被告歷次為警採尿送驗結果，均確呈嗎啡陽性反應，此有長
    榮大學95年6 月23日、95年8月10日確認報告（檢體編號：
    VＺ00000000000 號、VＺ00000000000 號）；高雄市立凱旋醫
    院95年7 月10日濫用尿液檢驗報告（檢體編號：G-206） 各
    1 紙，暨各該毒品案件尿液送驗編號與真實姓名對照表共計
    3 紙附卷可稽。由此足徵被告之自白與事實相符，堪以採信
    ，是本案事證明確，被告施用第一級毒品海洛因之犯行，洵
    堪認定。
三、按毒品危害防制條例前於92年7 月9 日修正公布，自93年1
    月9 日施行，觀之該條例第20條、第23條之立法理由，修正
    後毒品危害防制條例就施用毒品者，只於「初犯」及「5 年
    後再犯」二種情形，有其追訴條件之限制，即須於初犯經觀
    察、勒戒或強制戒治釋放後，5 年內均無施用毒品之行為，
    始能認其前所實施之觀察、勒戒或強制戒治已足遮斷毒癮，
    而得於5 年後再犯時，再予適用初犯之規定，重行觀察、勒
    戒等程序。倘5 年內已經再犯，被依法追訴處罰，縱其第3
    次（或第3 次以上）施用毒品之時間在初犯釋放5 年以後，
    即與「5 年後再犯」之情形有別，且因已於「5 年內再犯」
    ，顯見其再犯率甚高，原實施觀察、勒戒或強制戒治，已無
    法收其實效，而無5 年戒斷期之存在，自無再經觀察、勒戒
    及強制戒治之必要，應得逕行追訴處罰（最高法院95年5 月
    9 日95年度第7 次刑事庭會議決議參照）。經查：本件被告
    前因施用毒品案件，經本院以89年度毒聲字第1180號裁定送
    勒戒處所觀察、勒戒後，認有繼續施用傾向，復經本院以89
    年毒聲字2524號裁定送強制戒治，於89年9 月26日執行完畢
    ，因接續執行徒刑出監，並經檢察官不起訴處分確定；再因
    施用毒品案件，經本院分別以92年度訴字第2355號、93年訴
    字第1151號判決判處有期徒刑8 月、10月確定等情，有臺灣
    高等法院被告前案紀錄表在卷可憑；是依上開說明，被告於
    前述觀察、勒戒執行完畢後5 年內，再犯施用毒品罪，經本
    院判決有罪確定後，復犯本件施用第一級毒品海洛因犯行，
    本件犯行距初犯觀察、勒戒後雖逾5 年，惟核與毒品危害防
    治條例第20條第3 項所定「5 年後再犯」之立法意旨不符，
    揆諸上開說明，仍應予追訴、處罰。
四、論罪科刑：
  (一)被告行為後，刑法部分條文業於94年2 月2 日修正公布，自
    95年7 月1 日施行，依修正後刑法第2 條第1 項規定，行為
    後法律有變更者，適用行為時之法律，但行為後之法律有利
    於行為人者，適用最有利於行為人之法律。茲比較新舊法如
    下：
  1.修正前刑法第47條原規定：「受有期徒刑之執行完畢，或受
    無期徒刑或有期徒刑一部之執行而赦免後，5 年內再犯有期
    徒刑以上之罪者，為累犯，加重本刑至二分之一」；修正後
    刑法第47條第1 項則規定：「受徒刑之執行完畢，或一部之
    執行而赦免後，5 年以內故意再犯有期徒刑以上之罪者，為
    累犯，加重本刑至二分之一」。被告有如事實欄所載前科，
    於5 年以內故意再犯本件有期徒刑以上之罪，不論依修正前
    或修正後之刑法第47條規定，均構成累犯，對被告而言並無
    有利或不利之情形。
  2.按刑事法若干犯罪行為態樣，本質上原具有反覆、延續實行
    之特徵，立法時既予特別歸類，定為犯罪構成要件之行為要
    素，則行為人基於概括之犯意，在密切接近之一定時、地持
    續實行之複次行為，倘依社會通念，於客觀上認為符合一個
    反覆、延續性之行為觀念者，於刑法評價上，即應僅成立一
    罪。學理上所稱「集合犯」之職業性、營業性或收集性等具
    有重複特質之犯罪均屬之（最高法院95年度台上字第1079號
    、第3937號、第4686號判決意旨參照）。而毒品危害防制條
    例既依成癮性、濫用性及對社會危害性將毒品分為4級，且
    僅處罰施用第1、2級毒品，足見該條例所處罰施用第1、2級
    毒品，其構成要件行為之要素係具有成癮、濫用之反覆、延
    續實行之性質，且依社會通念於客觀上認為係符合一個反覆
    、延續性之行為觀念。至修正後刑法雖刪除原第56條有關連
    續犯之規定，然對於施用毒品行為應論以集合犯之包括一罪
    一節，係自上開毒品危害防制條例之立法目的及施用毒品行
    為之特性而來，與新法刪除連續犯之規定並無直接關連，亦
    即此處並無所謂之法律變更可言，而純屬施用毒品行為之法
    律上評價有所不同而已，自不生新舊法之比較問題，附此敘
    明。
  (二)核被告所為，係犯毒品危害防制條例第10條第1 項之施用第
    一級毒品海洛因罪。被告持有第一級毒品海洛因之低度行為
    ，為其施用之高度行為所吸收，不另論罪。本件被告因施用
    毒品案件，迭經本院判處有罪，甫於94年8月31日縮刑期滿
    執行完畢，其復於95年5月15日19時30分許，及自同年6 月
    28日8時許起至同年7月19日7時許止，在高雄市三民區○○
    ○路170巷16弄2號住處及其他不詳地點，施用第一級毒品海
    洛因多次，被告因係毒品調驗人口，經其多次主動前往警局
    接受採尿送驗，檢驗結果均成嗎啡之陽性反應等情，已如前
    述，足認其具有毒品之成癮性，且於密切接近之時間反覆持
    續施用毒品，參酌毒品危害防制條例第10條規定之施用毒品
    罪，具有因毒品成癮而反覆施用之性質，構成要件本質上含
    有「習慣性」反覆為施用行為之意涵（即學理上所稱之集合
    犯），應認將被告多次施用第一級毒品海洛因之犯行，評價
    為集合犯，論以一罪，較符社會通念。被告有事實欄所載之
    前科紀錄，於 94 年 8 月 31 日縮刑期滿執行完畢等情，
    有上開前案紀錄表 1 份在卷可憑，其於刑之執行完畢後，5
    年內故意再犯本件有期徒刑以上之罪，為累犯，應加重其刑
    。爰審酌被告無視毒品可能對自身及家庭所造成之戕害，及
    對社會治安形成之潛在危險，屢犯施用毒品之罪，足見其戒
    絕毒癮之意志不堅，本不宜寬貸，惟念其犯後坦承犯行，態
    度良好，及施用毒品乃戕害自身健康，尚未直接危害他人等
    一切情狀，量處如主文所示之刑。
五、末以，本件被告除起訴書所載犯罪事實外，就移送併案意旨
    書所載被告其餘施用第一級毒品海洛因之犯行，雖未據公訴
    人起訴，然核與前揭已起訴部分有集合犯之實質上一罪關係
    ，當為起訴效力所及，本院自應一併審理，至95年度毒偵字
    第6511號併辦意旨認併辦部分與起訴事實係屬連續犯之裁判
    上一罪關係，尚有未洽，併此敘明。
六、移送併辦部分：
  (一)臺灣高雄地方法院檢察署95年毒偵字第6511號併辦意旨另略
    以：被告甲○○自94年9 月間起至95年5 月15日前，在被告
    之前開住所等處，連續施用第一級毒品海洛因，嗣因被告為
    毒品調驗人口，於95年7 月19日下午4 時40分許，依規定前
    往警局接受採尿送驗，檢驗結果成嗎啡陽性反應，因認被告
    此部分，涉犯毒品危害防制條例第10條第1 項之施用第一級
    毒品罪嫌，而與被告前揭施用第一級毒品案件，具有連續犯
    之裁判上一罪關係等語。
  (二)訊據被告固坦承於95年5月15日19時30分許，及自同年6月
    28日8時許起至同年7月19日7時許止，在高雄市三民區○○
    ○路170巷16弄2號住處及其他不詳地點，施用第一級毒品海
    洛因多次，惟綜觀卷內所有證據資料，均僅能證明被告有於
    事實欄所載之時間多次施用第一級毒品之事實，被告自94年
    9 月間起至 95 年 5 月 15 日前開本院所認定施用海洛因
    之犯行前，是否有連續施用第一級毒品海洛因之犯行，尚無
    從證明，自不能逕推論被告確曾於該段期間內亦有施用第一
    級毒品海洛因之犯行，故難認移送併辦部分所指此部分之犯
    行與被告本件施用第一級毒品行為間，具有連續犯之裁判上
    一罪關係，自應退回由檢察官另行依法處理。
據上論斷，應依刑事訴訟法第299 條第1 項前段、第273 條之1
第 1 項，毒品危害防制條例第 10 條第 1 項，刑法第 11 條前
段、第 47 條第 1 項，判決如主文。
本案經檢察官乙○○到庭執行職務。
中    華    民    國    95    年    11    月    8     日
                  刑事第十庭    法  官  鄭凱文
以上正本證明與原本無異。
如不服本判決，應於判決送達後10日內，向本院提出上訴狀。
中    華    民    國    95    年    11    月    8     日
                                書記官  蔡妮君
附錄本案論罪法條：
毒品危害防制條例第10條第1項
施用第一級毒品者，處 6 月以上 5 年以下有期徒刑。


司法院資訊處製作；財團法人民間司法改革基金會備份。
